# Rad sa slikama

## Uvodna priča
Pre nego li predjemo na sama rešenja zadataka, ukratko ćemo opisati nekoliko
funkcija iz paketa `ssoftveR` koje se koriste.

Naime, u ovim zadacima uvek je potrebno uraditi neku manipulaciju sa oblikom na
slici. U prvom zadatku je taj oblik kvadrat, u drugom može biti i krug, ali i
neki nepoznati (treba da prepoznamo da li je krug/pravougaonik ili ne).

Stoga paket sadrži funkcije koje se bave pronalaženjem oblika na slici
i njihovim klasifikovanjem. Te funkcije su `get_shapes` i `classify_shape`.

### Pronalaženje i klasifikovanje oblika
Prvo ćemo na primeru objasniti kako `get_shapes` pronalazi sve oblike na slici i
vraća ih u listi. Princip je vrlo jednostavan. Pre svega:

> Oblik definišemo kao povezan skup piksela iste boje.

Učitajmo sliku koju koristimo za primer:

```{r}
library(imager)

im <- load.image("images/shapes_demo.png")
```

Ona ima dosta oblika na sebi koje ćemo detektovati i klasifikovati.
Pogledajmo odmah krajnji rezultat, da znamo šta nas čeka, pa ćemo proći korak
po korak šta se radi.

```{r, fig.width=6, fig.height=9, fig.align="center", results="hide"}
library(ssoftveR)

# stavicemo dve slike jednu ispod druge i moramo da podesimo margine
layout(1:2)
par(mar = c(0.2,0,1.3,0))

# plotujemo pocetnu sliku
plot(im, axes = FALSE)

# nadjemo sve oblike na slici
shapes <- get_shapes(im)

# jos jednom plotujemo originalnu sliku pa cemo na nju dodati tekst
plot(im, axes = FALSE, main = "⬇")

# na svaki oblik dostampamo koji je oblik, tj. klasifikujemo ga
sapply(shapes, function(s) {
    cl <- classify_shape(s)
    text(s$centroid[1], s$centroid[2], cl[2], col = 'white', cex = 1)
})

```

Sve oblike smo tačno klasifikovali!
Prodjimo sada osnovne korake.

#### Pronalaženje oblika

Prvo želimo da nadjemo povezane delove slike koji su identične boje. S tim
ciljem, koristimo funkciju `solid_blobs` da pretvorimo sliku u tzv. pixset (
sliku čije je svaki piksel ili `TRUE` ili `FALSE`) koji nam za svaki piksel
govori da li je ćlan homogene jednobojne sredine ili nije.

To radimo tako što definišemo neku okolinu[^1], npr. u obliku krsta:

```{r, fig.width=1, fig.height=1, fig.align="center", echo=FALSE, no.margin=TRUE}
range <- -2 : 2
len <- length(range)
stencil <- data.frame(dx = c(rep(0, len), range),
                      dy = c(range, rep(0, len)))

plot(stencil, axes = FALSE)
```

pa prodjemo kroz celu sliku piksel po piksel, pri čemu za svaki piksel proverimo
za ovako definisanu okolinu (u ovom slučaju trenutni piksel u sredini i po dva
piksela u svakom pravcu) da li su svi pikseli iste boje. Ako jesu, trenutni
piksel postavimo na `TRUE`, u suprotnom postaje `FALSE`.

[^1]: Okoline koje definišemo su oblika sličnog kao u `imager` paketu ono što
zovu [`stencil`](https://dahtah.github.io/imager/image_stats.html).

Pogledajmo rezultat koji dobijamo kad uradimo ovo za našu sliku:
```{r, fig.width=4.5, fig.height=3, fig.align="center", no.margin=TRUE}
plot(solid_blobs(im), axes = FALSE)
```

Svi oblici su postali beli (`=TRUE`), ali, nažalost, i za neke duge linije smo
zaključili da su homogene. Postoji način da se to prevazidje[^2], što radi
`get_shapes` funkcija (videli smo da daje dobar rezultat), ali možemo i samo da
povećamo veličinu okoline koju gledamo, npr. neka je sada dužina stranice krsta
9, a ne 5.

```{r, fig.width=4.5, fig.height=3, fig.align="center", no.margin=TRUE}
blobs <- solid_blobs(im, cr_n = 9)
plot(blobs, axes = FALSE)
```

[^2]: Funkcija `get_shapes` odbaci sve oblike koji imaju manje od 3 stranice.

Sada iz ovakve slike vrlo jednostavno, uz pomoć paketa `imager`, da izvučemo sve
povezane celine, koje ćemo pretvoriti u oblike. Za to nam služi funkcija
`split_connected`. Dakle, jednostavno dobijamo:

```{r, results="markup"}
connected <- imager::split_connected(blobs)
print(connected)
```

Dobili smo 11 slika, zapravo pixset-ova, gde svaki pixset predstavlja jedan
oblik, tj jednu povezanu celinu u prethodnoj (crno-beloj) slici.

Na kraju, hoćemo da ove pixset-ove pretvorimo u nešto sa čim možemo lepo da
radimo. To će biti objekti klase `shape`, koji su definisani u `ssoftveR`
paketu.

```r
shapes <- lapply(connected, shape_from_pixset)
```

Vidimo da je funkcija `shape_from_pixset` glavna ovde. Demonstrirajmo šta ona
radi i vidimo kako izgleda jedan objekat klase shape.

```{r, fig.width=4.5, fig.height=3, fig.align="center", no.margin=TRUE}
# uzmimo jedan oblik
pixset <- connected[[7]]

# vidimo sta smo uzeli
plot(pixset, axes = FALSE)
```
```{r, fig.width=4.5, fig.height=3, fig.align="center", no.margin=TRUE}
# pretvorimo ga u objekat klase 'shape'
shape <- shape_from_pixset(pixset)

# prikazimo rezultat
plot(shape, axes = FALSE)
```

Vidimo da je slika za `shape` dosta drugačija od same slike za izvučeni pixset.
Naime, vidimo da su sva temena obeležena, kao i sve stranice i centar oblika.
To sve izvlači funkcija `shape_from_pixset`, uz korišćenje još nekih funkcija
iz paketa, u koje nećemo sada zalaziti (naime, glavne od njih su [`get_sides`](
https://github.com/Blaza/ssoftveR/blob/master/R/shape_geom.R#L1) i
[`get_vertices`](
https://github.com/Blaza/ssoftveR/blob/master/R/shape_geom.R#L103),
ali su dosta komplikovane da bi se bavili njima ovde).

Pogledajmo strukturu objekta `shape` da steknemo sliku šta se tu sve nalazi.

```{r, results="markup"}
str(shape)
```

Dakle, imamo originalni pixset, izvučene konture oblika, centar, sve stranice i
sva temena. Stranice sadrže koordinate svih tačaka, (jedinični)vektor pravca i
nagib. Temena sadrže koordinate, kao i ugao kod svakog temena.

#### Klasifikacija oblika

Do sada smo, dakle, izvukli sve oblike sa slike. Sada bi trebalo da ih
klasifikujemo. U to nećemo toliko detaljno ulaziti, već ćemo samo navesti koje
prediktore koristimo, pri čemu koristimo multinomni model (`multinom`) za
klasifikaciju.

Dakle, prediktore koje koristimo za prepoznavanje oblika su:

1. Disperzija udaljenosti od centra (`centroid_distance_variance`):
: Kao što ime kaže, merimo disperziju udaljenosti tačaka sa konture oblika od
centra. Ideja je da će to moći da razlikuje krug od elipse
(kod kruga je disperzija bliska nuli), ali i mnoge druge oblike (kvadrat ima
manju disperziju od pravougaonika i sl.).

2. Broj temena (`vertex_count`):
: Ovo je očigledno, krug i elipsa imaju 0, trouglovi 3, četvorouglovi 4 temena,
itd. Ovaj prediktor čemo tretirati u modelu kao faktorsku promenljivu.

3. Disperzija dužina stranica (`side_length_variance`):
: Ovde je ideja slična kao u prvom prediktoru, ali je ovde poenta da će
regularni poligoni imati disperziju približnu nuli (jednakostraničan trougao,
kvadrat, romb, petougao, šestougao), a ostali oblici će imati neke veće
vrednosti. Za krug i elipsu stavljamo da je ova disperzija nula.

4. Disperzija uglova (`angle_variance`):
: Merimo disperziju uglova na temenima. Ovo liči na prethodni prediktor, ali
ovaj prediktor nam daje mogućnost da razlikujemo pravougaonike od paralelograma.
Kvardat i romb imaju isti broj temena i disperziju dužina stranica (0), ali kod
kvadrata je i disperzija uglova nula, dok kod romba nije.

5. Disperzija zbirova susednih uglova (`adj_angle_sum_variance`):
: Kod ovog prediktora inspiracija je bila to što znamo da je kod paralelograma
zbir dva susedna ugla uvek 180°, pa je disperzija tad nula. Time dobijamo jedan
način razlikovanja paralelograma i trapeza.

Kada smo to demistifikovali, prodjimo jedan primer klasifikacije, da vidimo
šta radi i funkcja `classify_shape`. Klasifikovaćemo naš trougao od ranije.

```{r, results="markup", result="asis"}
# uzmemo sve prediktore za nas shape. vracamo data.frame i ako negde imamo NA,
# pretvorimo ga u -1, da ne bismo imali problema sa modelom.
predictors <- get_shape_predictors(shape, df = TRUE, na_replacement = -1)
# stampamo rezultat
predictors
```

Vidimo da imamo 3 temena, da su disperzije dužina stranica, uglova i zbirova
susednih uglova bliske nuli, što je i očekivano jer je ovo jednakostraničan
trougao. Da li će i naš model isto to reći? Pa hoće, videli smo već na početku.

```{r, results="markup"}
# klasifikujemo oblik koristeci multinom model "shapes_model"
shape_class <- as.character(predict(get_shapes_model(), predictors))

# da vidimo sta smo dobili
c(code = shape_class, long_name = shape_code_map[[shape_class]])
```

Upravo smo ovaj rezultat i očekivali!

Dosta uvoda, predjimo sad na zadatke, ali to je sada trivijalno.

## Zadaci

Ovde ćemo dati kodove koji rešavaju konkretne zadatke sa seminarskog.

### Prvi zadatak

U prvom zadatku je trebalo da odredimo ugao rotacije pravougaonika, da rotiramo
sliku tako da pravougaonik bude horizontalan i da je sačuvamo. To ćemo sve
obuhvatiti funkcijom `first` (kod će biti na engleskom):

```{r, results="hide"}
first <- function(im, file_in = NULL, file_out = NULL) {
  if (!is.null(file_in)) im <- load.image(file_in)

  shape <- get_shapes(im)[[1]]
  side <- get_sides(shape)[[1]]
  center <- shape$centroid

  rot <- rotate_xy(im, -side$slope, center['x'], center['y'], boundary = 1)

  if (!is.null(file_out)) save.image(rot, file_out)

  # subtract slope from 90 because y axis is weird for images etc
  list(rotated = rot, angle = 90 - side$slope)
}
```

Dakle, primimo sliku `im` ili je učitamo iz fajla `file_in`, pronadjemo sve
oblike na slici i uzmemo prvi, koji bi trebalo da je jedini, uzmemo jednu
njegovu stranicu, rotiramo ga oko centra za (-)nagib stranice i sačuvamo sliku
ako je dat fajl `file_out`. Na kraju vratimo rotiranu sliku i nagib
pravougaonika u listi.

Pogledajmo kod u akciji:

```{r, fig.width=4.5, fig.height=3, fig.align="center", no.margin=TRUE}
im <- load.image("images/first_test.png")
plot(im, axes = FALSE)
```

```{r, fig.width=4.5, fig.height=3, fig.align="center", no.margin=TRUE}
res <- first(im)
print(res$angle)
plot(res$rotated, axes = FALSE)
print(first(res$rotated)$angle)
```
Vidimo da je greška u rotaciji manja od 1°.


### Drugi zadatak
Ovaj zadatak je malo teži. Trebalo je da se proveri da li je na slici tačno
jedan crni ili beli pravougaonik (krug) i, ako jeste, da se vrate koordinate
njegovih temena (njegovog centra).

Prvo ćemo definisati funkciju koja klasifikuje sve oblike na slici i vrati
i njihove boje. Ovde koristimo jako pametnu funkciju `rgb2col` iz paketa
`ssoftveR`, koja odredjuje tačno ime boje (iz palete dostupne R-u) na osnovu
njenih RGB vrednosti. Ona u suštini bira onu boju koja je najbliža datoj RGB
vrednosti, ali koristeći naprednu metriku datu u `colorscience` paketu. Ta
metrika je [deltaE2000](https://en.wikipedia.org/wiki/Color_difference#CIEDE2000)

```{r, results="hide"}
shape_names_and_colors <- function(im, shapes = NULL) {
  im <- flatten.alpha(im)

  if (is.null(shapes)) shapes <- get_shapes(im)

  # we transpose to get code and long_name columns
  shape_classes <- t(sapply(shapes, classify_shape))
  shape_colors <- sapply(shapes, function(s) {
                           cxy <- round(s$centroid)
                           # rescale rgb to 0-255
                           rgb <- im[cxy[1], cxy[2], 1, ] * 255
                           # get color name
                           rgb2col(rgb)
                  })
  cbind(shape_classes, color = shape_colors)
}
```

Proverimo je na našoj slici
```{r, results="markup"}
shape_names_and_colors(im)
```
Dakle ovo je neka boja lososa, recimo...

Sada jednostavno rešavamo drugi zadatak u funkciji `second`.

```{r, results="markup"}
second <- function(im, file_in = NULL, circle = FALSE) {
  if (!is.null(file_in)) im <- load.image(file_in)

  shapes <- get_shapes(im)
  snc <- shape_names_and_colors(im, shapes)

  if (!circle) {
    if (length(snc[ ,1]) != 1)
      stop("The image doesn't contain exactly one shape!")

    if (!(snc[1, 'code'] %in% c('sq', 're')))
      stop("The shape in the image isn't a rectangle or a square!")

    if(!(snc[1, 'color'] %in% c("white", "black")))
      stop("The shape in the image isn't white or black!")

    # plot shape
    plot(shapes[[1]], axes = FALSE)

    # return shape vertices (and their coordinates)
    shapes[[1]]$vertices

  } else {
    if (length(snc[ ,1]) != 1)
      stop("The image doesn't contain exactly one shape!")

    if (!(snc[1, 'code'] == "ci"))
      stop("The shape in the image isn't a circle!")

    if(!(snc[1, 'color'] %in% c("white", "black")))
      stop("The shape in the image isn't white or black!")

    shape <- shapes[[1]]

    plot(shape, axes = FALSE)

    contour <- shape$contours[[1]]

    # Calculating distances from the centroid of all points on the contour
    distances <- sqrt((contour$x - shape$centroid['x'])^2 +

                      (contour$y - shape$centroid['y'])^2)

    # return circle center and radius
    cbind(t(shape$centroid), radius = mean(distances))
  }
}
```

Ako stavimo `circle = TRUE`, rešavamo zadatak 2.v, inače rešavamo 2.b.

Probajmo našu sliku
```{r, results="markup", error=TRUE}
second(im, circle = FALSE)
second(im, circle = TRUE)
```

Radi lepo, hajde sada par slika za koje će da prodje.

```{r, fig.width=4.5, fig.height=3, fig.align="center", no.margin=TRUE}
im1 <- load.image('images/second_test_square.bmp')
plot(im1, axes = FALSE)
im2 <- load.image('images/second_test_circle.png')
plot(im2, axes = FALSE)

second(im1)
second(im2, circle = TRUE)
```

I to bi bilo sve što se tiče rada sa slikama.
