# Minolovac

Sav kod potreban za rešavanje dela seminarskog koji se tiče Minolovca se nalazi
na Github-u, na repozitorijumu
[`blaza/minesolver`](https://github.com/blaza/minesolver). Funkcije iz ovog
projekta nisam stavio u paket `ssoftveR` jer mislim da im tu nije mesto, budući
da direktno rešavaju veliki deo zadataka, pa nisu za širu upotrebu.

Pored toga, u `minesolver` projektu se nalazi i kod za automatsko igranje
Minesweeper igre (Windows 7 verzija igre). Fajlovi koji to regulišu su
[`player.R`](https://github.com/Blaza/minesolveR/blob/master/player.R) koji na
osnovu slike table daje sledeći potez, `automine.exe` koji predstavlja program
koji zapravo klikće po ekranu i [`play.R`](https://github.com/Blaza/minesolveR/blob/master/play.R)
koji ostvaruje komunikaciju izmedju prethodna dva programa. Kako to sve radi
može se videti na [ovom video klipu](https://www.youtube.com/watch?v=8VdXCg1oemQ).

Zato ćemo prvo, koristeći paket `git2r`, preuzeti sve skripte iz projekta
`minesolver`, pa preći na rešenja zadataka, koja su velikim delom sadržana
u projektu. Funkcije koje se koriste su dokumentovane u kodu, pa se nećemo
previše baviti time, već ćemo po potrebi predstaviti neke ideje koje su bitnije.

Dakle, da preuzmemo projekat...
```{r, cache=TRUE}
# kloniramo u folder minesolver
git2r::clone("https://github.com/blaza/minesolver", "./minesolver")
```

Ovime smo "klonirali" repozitorijum sa Github-a koristeći u pozadini komandu
[`git clone`](https://www.atlassian.com/git/tutorials/setting-up-a-repository/git-clone).
Za svakog ko želi da mu prosečna udaljenost od računara tokom dana bude manja od
2m, od ogromnog je značaja da nauči da koristi `git`(https://git-scm.com/).
Neki izvori za učenje koje sam našao su:

- [Happy Git with R](http://happygitwithr.com/) - namenjen konkretno
  R korisnicima
- [Git and Github - R packages by Hadley Wickham](R packages by Hadley Wickham)
   \- takodje namenjen R korisnicima, kraći od Happy Git with R, ali može da
    sadrži neko zrno znanja koje nema tamo.
- [Try Git](https://try.github.io/) - 15-minutni uvod u Git

Dobro, da se vratimo na temu... Prelazimo na zadatke.

## Zadaci

### Treći zadatak
U ovom zadatku nam je posao da odredimo dobar model za odredjivanje koji broj se
nalazi na polju sa table Minolovca. Slike koje koristimo za obučavanje se nalaze
u folderu `minesolver/mines_img/`, a slike koje ćemo koristiti za testiranje
modela su u `minesolver/mines_img/control`.

#### Skup za obučavanje

Da ne bismo ručno klasifikovali polja za skupove za obučavanje i kontrolu,
iskoristićemo fajlove `minesolver/tr_cls.RDS` i `minesolver/ct_cls.RDS` koje smo
pripremili ranije. Oni sadrže klase polja (brojeve koji se nalaze na poljima), a
polja ćemo izvući sa slika i kombinovati klase i prediktore da dobijemo skup za
obučavanje i kotrolni skup. Počećemo od skupa za obučavanje. Ovo je blago
modifikovano parče koda iz fajla `minesolver/mines_training.R` koji je izvorno
korišćen za model.

```{r, cache=TRUE}
library(imager)
library(ssoftveR)
source("minesolver/mines_predictors.R")

# load all images for training
files <- Sys.glob(paste("minesolver", "mines_img/*.png", sep = '/'))
images <- lapply(files, load.image)


# set predictors we want to use
predictors <- c("x_arc_length", "y_arc_length")

# extract fields from images
ext_fields <- lapply(images, function(im) {
                   im <- im %>% resize(780, 780)
                   extract_fields(process_img(im),
                                  get_boundaries(decolor(im), prob = 0.95))
              })

# combine the fields into one list
fields <- do.call(c, ext_fields)

# calculate predictors for the fields
tr_preds <- get_field_predictors(predictors, fields, FALSE)

# load saved training classes
tr_cls <- readRDS("minesolver/tr_cls.RDS")

# combine predictors and classes into one training set data.frame
tr_set <- cbind(tr_preds, class = tr_cls)
```

Ovime smo generisali skup za obučavanje. Pogledajmo kako izgleda pa ćemo
objasniti prediktore koje koristimo.

```{r, fig.width=8, fig.height=5, fig.align="center", no.margin=TRUE, cache=TRUE}
library(ggplot2)
ggplot(tr_set, aes(x = x_arc_length, y = y_arc_length, color = class)) +
    geom_point()
```

Vidimo da su klase lepo razdvojene, možemo očekivati da ćemo imati dobar model.

#### Prediktori

Vizuelizujmo sada prediktore koje koristimo, jer slika govori hiljadu reči.
Kod koji ovo radi se nalazi u fajlu `minesolver/pred_visual.R`.

```{r, fig.width=8, fig.height=5, fig.align="center", no.margin=TRUE, cache=TRUE, warning=FALSE}
source("minesolver/pred_visual.R")
visualise_predictors(fields, tr_cls)
```

Vidi se da svaki broj ima različit oblik krive koja predstavlja gustinu piksela
po x i y koordinatama. Kao prediktore `x_arc_length` i `y_arc_length` mi
jednostavno koristimo odgovarajuće dužine tih krivih.

#### Kontrolni skup

Hajde sad da formiramo i kontrolni skup. Na skoro isti način to radimo kao i što
smo skup za obučavanje.

```{r, cache=TRUE}
library(imager)
library(ssoftveR)
source("minesolver/mines_predictors.R")

# load all images for training
files <- Sys.glob(paste("minesolver", "mines_img/control/*.png", sep = '/'))
images <- lapply(files, load.image)


# set predictors we want to use
predictors <- c("x_arc_length", "y_arc_length")

# extract fields from images
ext_fields <- lapply(images, function(im) {
                   im <- im %>% resize(780, 780)
                   extract_fields(process_img(im),
                                  get_boundaries(decolor(im), prob = 0.95))
              })

# combine the fields into one list
fields <- do.call(c, ext_fields)

# calculate predictors for the fields
ct_preds <- get_field_predictors(predictors, fields, FALSE)

# load saved test classes
ct_cls <- readRDS("minesolver/ct_cls.RDS")

# combine predictors and test into one control set data.frame
ct_set <- cbind(ct_preds, class = ct_cls)
```

Sada možemo da predjemo na pravljenje modela.

#### Modeli

Napravićemo 3 modela (LDA, QDA i multinomni) i testirati njihovu preciznost da
ustanovimo koji je najbolji.

##### LDA

Prvi na listi modela koje ćemo da probamo je LDA model. Jednostavno se kreira
koristeći funkciju `lda` iz `MASS` paketa i generisani skup za obučavanje.

```{r}
library(MASS)

lda_model <- lda(class ~ . , data = tr_set)
```

Koristeći paket `klaR` možemo videti podelu koju napravi LDA model u prostoru.

```{r, fig.width=8, fig.height=5, fig.align="center", no.margin=TRUE, cache=TRUE, warning=FALSE}
library(klaR)

partimat(class ~ . , data = tr_set, method = "lda")
```

Pogledajmo kako se pokazao ovaj model, prvo na skupu za obučavanje
```{r}
# get predicted classes
predictions <- predict(lda_model, tr_set[ , -3])$class

# compare real values and predicted
print(table(tr_set[ , 3], predictions))

# see the accuracy
mean(tr_set[ , 3] == predictions)
```

Dakle imamo tačnost 99.69% na skupu za obučavanje, iz tabele vidimo da je
pomešao zatvoreno polje i minu 3 puta.

Predjimo na kontrolni skup:

```{r}
# get predicted classes
predictions <- predict(lda_model, ct_set[ , -3])$class

# compare real values and predicted
print(table(ct_set[ , 3], predictions))

# see the accuracy
mean(ct_set[ , 3] == predictions)
```

Na kontrolnom skupu smo sve pogodili! Preciznost je 100%.

Ovo će biti teško pobediti. Idemo na QDA model.

##### QDA

Ponovićemo isti postupak kao i za LDA model

```{r}
library(MASS)

qda_model <- qda(class ~ . , data = tr_set)
```

Koristeći paket `klaR` možemo videti i podelu koju napravi QDA model u prostoru.

```{r, fig.width=8, fig.height=5, fig.align="center", no.margin=TRUE, cache=TRUE, warning=FALSE}
library(klaR)

partimat(class ~ . , data = tr_set, method = "qda")
```

Proverimo model na skupu za obučavanje...

```{r}
# get predicted classes
predictions <- predict(qda_model, tr_set[ , -3])$class

# compare real values and predicted
print(table(tr_set[ , 3], predictions))

# see the accuracy
mean(tr_set[ , 3] == predictions)
```

Dakle imamo tačnost 99.89% na skupu za obučavanje, iz tabele vidimo da je
pomešao zatvoreno polje i minu jedanput. I LDA i QDA imaju blagi problem sa
minama i zatvorenim poljima iz nekog razloga, ali QDA je ipak tačniji.

Predjimo na kontrolni skup:

```{r}
# get predicted classes
predictions <- predict(qda_model, ct_set[ , -3])$class

# compare real values and predicted
print(table(ct_set[ , 3], predictions))

# see the accuracy
mean(ct_set[ , 3] == predictions)
```

Na kontrolnom skupu smo opet sve pogodili! Preciznost je 100%, kao i za LDA,
premda smo ovaj put bolje prošli na skupu za obučavanje, pa je QDA za nijansu
bolji model.

Da li će multinomni model biti bolji čak i od QDA? Saznaćemo u sledećem odeljku.

##### Multinomni

Za kraj ostaje da proverimo i multinomni model. Njega pravimo koristeći se
paketom `nnet` na sledeći način:

```{r}
library(nnet)

mnm_model <- multinom(class ~ . , data = tr_set, maxit = 1e3)
```

Nažalost nemamo način da vizuelizujemo podelu koji napravi multinom, pa ćemo
odmah preći na testiranje.

Prvo skup za obučavanje

```{r}
# get predicted classes
predictions <- predict(mnm_model, tr_set[ , -3])

# compare real values and predicted
print(table(tr_set[ , 3], predictions))

# see the accuracy
mean(tr_set[ , 3] == predictions)
```

Na skupu za obučavanje sve pogadjamo! Da vidimo i kontrolni skup...

```{r}
# get predicted classes
predictions <- predict(mnm_model, ct_set[ , -3])

# compare real values and predicted
print(table(ct_set[ , 3], predictions))

# see the accuracy
mean(ct_set[ , 3] == predictions)
```

Ne iznenadjuje da nam je i ovde preciznost 100%. Dakle multinomni model nam je
najbolji, budući da smo sve slike tačno klasifikovali. Njega naravno i koristimo
pri igranju Minesweeper igre na Windows-u.


### Četvrti zadatak
Ovaj zadatak se značajno lakše radi jer je praktično već rešen u `minesolver`,
ali ćemo opisati ukratko principe na kojim funkcionišu rešenja.

Prve svega, opisaćemo jedan objekat koji se prožima kroz sve zadatke i čini
osnovu svih zadataka koji imaju veze sa logikom i pravilima minolovca. To je
"matrica okolina". Ona nam omogućava da na jako brz i lak način implementiramo
logiku minolovca.

Matricu okolina pravimo tako što za svako polje uzmemo sva polja koja ga
okružuju i stavimo ih u jedan red matrice. Da vidimo kako to izgleda (koristimo
tablu 3x3 sa 3 mine koju smo u tajnosti napravili, a videćemo i kako kasnije):

```{r, echo=FALSE, results="hide"}
source("minesolver/boards.R")
board <- generate_board(3, 3)
```

```{r, results="markup"}
# fajl u kom je kod za matrice okolina
source("minesolver/neighbours.R")

# stampamo tablu
print(board)
# pravimo matricu okolina
print(get_neighbour_matrix(board))
```

U srednjoj koloni je (odmotana u vektor) matrica koja predstavlja tablu,
a nazivi kolona pokazuju u kom pravcu je odredjeno polje od srednjeg. Tako
u svakom redu imamo okolinu srednjeg polja, s tim da za polja na ivici table
stoji NA u pravcima na kojima ne postoji ništa.

U principu jedino pravilo minolovca je da oko svakog polja ima tačno onoliko
mina koliko piše na polju. Ova matrica okolina nam omogućava da jednostavno
radimo sa tom logikom budući da se sve svodi na brojanje mina u svakom redu
i poredjenjem sa srednjim brojem.

Predjimo na konkretna rešenja zadataka.

#### (a) *resi_tablu(matrica, ...)*
Treba da definišemo funkciju `resi_tablu(matrica, ...)` koja rešava datu tablu
Minolovca.

```{r}
source("minesolver/solver.R")
resi_tablu <- function(matrica, broj_mina) solve_board(matrica, broj_mina)
```

Funkcija `solve_board` rešava tablu primenjujući uzastopno dve tehnike. Prva
tehnika je direktna upotreba pravila Minolovca da se odrede mesta koja su
sigurno mine ili sigurno nisu mine. To je najosnovnija logika.

Druga tehnika je "metod kontradikcije". On funkcioniše tako što nadjemo sva
neotvorena polja koja se nalaze uz otvorena (za ona polja koja su okružena samo
zatvorenim nemamo nikakvu informaciju za rešavanje), pa krenemo redom
i ponavaljamo sledeći postupak za svako od tih polja:

1. Stavimo minu na polje
2. Rešimo tablu koristeći osnovnu logiku
3. Ako smo dobili kontradiktornu (nevalidnu) tablu, označimo da na tom polju ne
   sme biti mina.

Analogan postupak ponovimo i stavljajući na početku da na polju nije mina
i vidimo da li dolazi do kontradikcije, pa da mora da bude mina na tom polju.

#### (b) *MK_simulacija(matrica, ...)*
Zadatak je da od preostalih neotvorenih polja odredimo ono koje ima najveću
i ono koje ima najmanju verovatnoću da ima minu na sebi. Ovo radimo u funkciji
`get_mine_probs` iz `minesolver/solver.R` tako što preostali broj mina mnogo
puta razbacamo po zatvorenim poljima i vidimo da li je tabla validna, pa na
kraju vidimo koliko puta je procentualno svako polje bilo prisutno u validnoj
tabli.

```{r}
source("minesolver/solver.R")

MK_simulacija <- function(matrica, broj_mina) {
    # odredimo verovatnoce pojave matrica za svako polje
    prob_mat <- get_mine_probs(matrica, broj_mina, pre_solve = TRUE)
    # odstampamo da vidimo verovatnoce
    print(prob_mat)

    # nadjemo indekse otvorenih polja
    open_ind <- which(matrica != "z")
    # i stavimo ih na NA da nam ne smetaju
    prob_mat[open_ind] <- NA

    # vratimo indekse polja sa najmanjom, odnosno najvecom verovatnocom
    d <- dim(matrica)

    list("min_prob" = arrayInd(which.min(prob_mat), d),
         "max_prob" = arrayInd(which.max(prob_mat), d))
}
```

Proverimo na primeru. Opet tajno učitavamo dve table...

```{r, echo=FALSE, results="markup"}
source("minesolver/boards.R")

board1 <- generate_board(9, 10)
board1 <- hide_random(board1, 8)

board2 <- generate_board(9, 10)
board2[7:9, 7:9] <- "z"
print(board1)
print(board2)
```
... i da vidimo rezultat:

```{r, cache=TRUE, results="markup"}
print(MK_simulacija(board1, 10))

print(MK_simulacija(board2, 10))
```

Vidimo da smo prvu tablu rešili potpuno i sve verovatnoće su 1 ili 0, dok u
drugoj polja koja nismo uspeli da rešimo sva imaju oko 50% šanse da budu mine,
što je i očekivano budući da ne možemo da odredimo gde je mina na tim poljima
sem da nagadjamo.


#### (c) *prava_matrica(matrica, dimenzija, broj_mina)*

Ovde treba da napišemo funkciju koja nam kaže da li je matrica validna tabla
minolovca. Ova funkcija je implementirana u `minesolver/boards.R` kao
`valid_board` funkcija, tako da ćemo samo iskoristiti nju.

Ova funkcija je vrlo jednostavna za implementaciju kada imamo matrice okolina.
Naime samo se proveri da li u svakom redu matrice okolina broj polja označenih
sa "m" odgovara broju na srednjem elementu u redu.

```{r}
prava_matrica <- function(matrica, dimenzija, broj_mina) {
    valid_board(matrica, broj_mina)
}
```

Čisto radi demonstracije proverimo da li je naša prva tabla validna:

```{r}
prava_matrica(board, 3, 3)
```

Naravno, tabla je validna.

### Peti zadatak

Ovaj zadatak se takodje vrlo jednostavno rešava.

#### (a) *generator_table(dimenzija, broj_mina)*

Ovde ćemo otkriti kako smo pravili table u prethodnim primerima. Razočaraćemo se
jer je i ovo već uradjeno u `minesolver/boards.R` pa nećemo dva puta istu stvar
pisati. Način na koji radi je inverzan proveri validnosti table. Naime, prvo
razbacamo mine na praznu matricu, pa koristeći matricu okolina popunimo brojeve
u sredini tako da oslikavaju broj mina u svom redu.

```{r}
source("minesolver/boards.R")
generator_table <- generate_board
```

Generišimo radi primera jednu 9x9 tablu sa 10 mina.

```{r}
print(generator_table(9, 10))
```

#### (b) *sakrivanje_polja(matrica, broj_polja)*

I ova funkcija postoji u `minesolver/boards.R`, tako da se nećemo zadržavati na
njoj, jednostavno sakrije sve mine i još slučajno odabranih `broj_polja` polja.

```{r}
source("minesolver/boards.R")
sakrivanje_polja <- hide_random
```

Demonstracija:
```{r}
tabla <- generator_table(9, 10)
print(sakrivanje_polja(tabla, 20))
```

#### (c) Prosečan broj otvorenih polja potrebnih za rešavanje

Ovo je prilično zanimljiv zadatak, koji ćemo rešiti na prilično zanimljiv način.
Naime, potrebno je da odredimo koliko je, u proseku, potrebno da bude otvoreno
polja da bismo mogli jedinstveno da razrešimo tablu. Da bismo ovo postigli,
treba da generisemo veliki broj tabli, sakrijemo različite brojeve mina i vidimo
koliko često možemo da rešimo tablu. I to sve za dve dimenzije tabli - 9x9
i 16x16.

Problem u ovome je što rešavanje table, tačnije metod kontradikcije, jako dugo
traje, pa bi isuviše mnogo vremena proteklo dok dodjemo do rezultata. Zato,
budući da ne postoji jednostavan način da se rešavanje značajno ubrza,
posegnućemo za drugim metodom ubrzavanja koda - iskoristićemo mnogo jaču mašinu
na kojoj ćemo da odradimo posao. Štaviše, koristićemo Cloud! Uzdaćemo se u
[Google Compute Engine](https://cloud.google.com/compute/) da odradi posao za
nas na dva računara, gde jedan ima 8 jezgara (za 9x9 table), a drugi 16 jezgara
(za 16x16 table).

Za to će nam doći u pomoć paket
[`googleComputeEngineR`](https://github.com/cloudyr/googleComputeEngineR), koji
značajno olakšavao posao i omogućava nam da sve odradimo direktno iz R-a, bez
logovanja na servere Google-a i preuzimanja rezultata. Takodje, od velikog
značaja je i paket [`future`](https://github.com/HenrikBengtsson/future), koji
nam olakšava paralelno izvršavanje koda na našem klasteru na Google Cloud-u.

Funkcija koja izvršava konkretno naš zadatak je `get_solving_probs` u fajlu
`minesolver/gce.R` i ona je dokumentovana u tom fajlu, a mi ćemo je ovde samo
iskoristiti da dobijemo rezultat.

Za celu operaciju nam uz pomoć oblaka treba samo 10-ak minuta, dok na laptop
računaru to nisam želeo ni da pokušavam da uradim, tako da je u svakom slučaju
neuporedivo.

Ako želite da sami pokrenete funkciju i vidite kako to izgleda, morate me
kontaktirati da sredimo pristup serveru[^3].

[^3]: Funkcija `get_solving_probs` prima i argument `auth_file` koji služi za
autentifikaciju, ali moj računar je već podešen pa ga izostavljam u pozivu.

Pre pokretanja je potrebno da oslobodimo memoriju u R sesiji, budući da je sada
pretrpana zbog svih komandi koje smo pokretali, a `future` paket celo okruženje
prebacuje na oblak pa želimo da to bude što manje. Zato ćemo obrisati sve
objekte iz okruženja[^4].

[^4]: Ovo često nije potrebno raditi ali tokom ovog seminarskog u okruženje smo
doveli ogromne objekte pune slika i sličnih podataka.

```{r}
rm(list = ls())
```
Sada možemo da nastavimo...

Dakle, uključimo štoperice i krenimo:

```{r, cache=TRUE}
source("minesolver/gce.R")

solving_probs <- get_solving_probs()
```

Trajalo je oko 7 minuta, nije loše.

Hajde da vidimo rezultate probamo da dodjemo do nekog zaključka.

```{r}
solving_probs
```

Ovde su prikazane verovatnoće rešavanja table ako je *sakriven* odredjen broj
polja. Dakle, kad su sakrivena 3 polja (tj. otvoreno 78 polja), uvek može da
reši tablu.

Za 9x9 tablu nema nekog jako naglog skoka ka velikom procentu, kod 21 sakrivenih
polja je značajna razlika ali je ipak i dalje samo 81% procenat rešenih tabli.
Malo manji skok, ali vidljiv se desio kod 12 sakrivenih polja, pri čemu smo tad
prešli 95% rešenih tabli, tako da bi to mogli da kažemo kao odgovor na
postavljeno pitanje, tj. da je u proseku dovoljno da bude 59 otvorenih polja da
bi tabla bila razrešiva.

Za 16x16 tablu imamo jako čudan rezultat, budući da sa 40 na 35 zatvorenih polja
imamo veliki skok i do 30 raste do čak 94% uspešnosti, ali zatim naglo pada na
89% kod 25, pa imamo nagli skok na čak 97% za 20 sakrivenih polja, odakle raste
postepeno do 99%. Dakle, u ovom slučaju mogli bismo da kao odgovor na pitanje
kažemo da je prosečno dovoljno da bude 20 sakrivenih polja, tj. 196 otvorenih
polja da bi tabla bila razrešiva.

